臺灣臺北地方法院民事判決　　　　　　　94年度訴字第1036號
原　　　告　乙○○
被　　　告　瑞士商比雅給特公司
　　　　(S.A Ancien.
法定代理人　甲○○(Alber.
訴訟代理人　曹志仁律師
複代理人　　陳絲倩律師
上列當事人間請求損害賠償事件，本院於中華民國94年6月15日
言詞辯論終結，判決如下：
    主  文
原告之訴及假執行之聲請均駁回。
訴訟費用由原告負擔。
    事實及理由
甲、程序方面：
    本件被告公司為外國法人，具有涉外因素，而原告主張被告
    應負侵權行為損害賠償責任，係一私法爭訟，自應適用涉外
    民事法律適用法以定本件涉外私法事件之準據法。按關於由
    侵權行為而生之債，依侵權行為地法。但中華民國法律不認
    為侵權行為者，不適用之。侵權行為之損害賠償及其他處分
    之請求，以中華民國法律認許者為限。涉外民事法律適用法
    第9條定有明文。故關於涉外侵權行為之準據法，係累積適
    用「侵權行為地」及「法庭地法」。本件原告主張被告之侵
    權行為地係在中華民國之本院轄區內，依上開規定，本件涉
    外事件之準據法，應依中華民國之法律，先予敘明。
乙、實體方面：
一、原告起訴主張：被告於民國90年間，以原告侵害商標權為由
    提出刑事告訴，並向本院聲請假扣押原告所有坐落台北市中
    山區○○○路105號5樓之1、5樓之2、6樓之2房屋共3間（下
    稱系爭房屋）。而上開刑事告訴，業經台灣台北地方法院檢
    察署為不起訴處分（92年度偵字第6304號），足證原告並無
    侵害被告權益。惟因被告濫行告訴及假扣押系爭房屋，造成
    原告資金週轉不靈須四處借貸，且名譽受有莫大損害，精神
    飽受煎熬。為此，依民法第195條第1項之規定，訴請被告賠
    償原告非財產上損害新台幣（下同）200萬元及自假扣押裁
    定送達翌日起至清償日止之法定遲延利息。並聲明：
    (一)被告應給付原告200萬元及自本院90年度裁全字第7686號
      民事裁定送達翌日起至清償日止，按年息百分之五計算之
      利息。
    (二)願供擔保請准宣告假執行。
二、被告則抗辯如下：
    (一)被告係註冊第467050號「Piaget」商標（指定使用於76年
      10 月19日之舊商標法施行細則第24條第75類之「鐘錶及
      其組件」）之商標權人，自得依商標法第61條第1項及第6
      6條第1項第3款之規定請求損害賠償。為免原告脫產致日
      後有難以執行之情形，被告依法聲請假扣押原告所有之財
      產，乃依法行使權利且無逾越正當之權利行使範圍，應非
      不法侵害行為。
    (二)被告之「Piaget」鐘錶商品，早已享譽於世而為各國高消
      費群所喜好。被告依90年5月14日為警查扣仿品之龐大數
      量，合理懷疑該址店舖之負責人即原告應係長期販售仿品
      ，損及被告合法權益，嚴重影響被告多年建立之市場形象
      、商業信譽及台灣政府之國際形象。被告為保障自身權益
      而依法聲請假扣押，實無故意或過失以假扣押侵害原告之
      名譽。
    (三)原告未舉證證明其名譽受有如何之損害？及其名譽受損與
      其所有房屋遭假扣押間有何因果關係？自不得請求損害賠
      償。
    被告訴之聲明：
    (一)原告之訴及假執行之聲請均駁回。
    (二)如受不利判決，願供擔保請准宣告假執行。
三、兩造不爭執之事實：
    (一)被告係註冊第467050號「Piaget」商標（指定使用於76年
      10 月19日之舊商標法施行細則第24條第75類之「鐘錶及
      其組件」）之商標權人。
    (二)被告於90年間以原告侵害商標權為由，向台灣台北地方法
      院檢察署提出刑事告訴，嗣經檢察官為不起訴處分（92年
      度偵字第6304號）。
    (三)被告於90年間以原告侵害商標權為由，向本院聲請假扣押
      ，經本院裁定准許後（90年度裁全字第7686號），被告乃
      聲請對原告所有之系爭房屋為假扣押執行。
    上開事實，為兩造所不爭執，且有原告提出之假扣押聲請狀
    、假扣押裁定、提存書及被告提出之商標註冊證等件附卷可
    稽，自堪信為真實。
四、原告主張被告濫行告訴及假扣押系爭房屋，不法侵害原告名
    譽等語，為被告所否認，並以前揭情詞置辯。經查：
    (一)按因侵權行為所發生之損害賠償請求權，以有故意或過失
      不法侵害於他人權利，或故意以背於善良風俗之方法，加
      損害於他人為成立要件。所謂故意係指行為人對於構成侵
      權行為之事實，明知並有意使其發生或預見其發生，而其
      發生並不違背其本意而言。而過失之有無，應以是否怠於
      善良管理人之注意為斷者，苟非怠於此種注意，即不得謂
      之有過失。又民法第一百九十五條，以不法侵害他人之身
      體、健康、名譽或自由者為要件，原告就被告有如何故意
      過失之不法侵害行為，自應負舉證責任。
    (二)本件被告係主張原告未經授權而於台北市○○○路105號5
      樓陳列、販售標有被告註冊商標「Piaget」之仿冒手錶等
      語，而對原告提出違反商標法之刑事告訴及為民事假扣押
      之聲請，此有不起訴處分書及假扣押聲請狀在卷可稽。而
      台北市政府警察局大同分局於90年5月14日在台北市○○
      ○路105號5樓內查獲扣得標有被告註冊商標「Piaget」及
      其他著名註冊商標「CHANEL」、「LV」、「ROLEX」等供
      販賣之仿冒手錶、皮件等物，上開仿冒物品上有「金玉梅
      藝品有限公司」（下稱金玉梅公司）之標籤，瑞士商香奈
      兒股份有限公司、法商路易威登馬爾悌耶公司、瑞士商勞
      力士公司及被告等公司乃對在場販售仿品之巫裕財、金玉
      梅公司之登記負責人即原告提出刑事告訴。嗣檢察官以該
      案刑事被告巫裕財供稱：（檢察官問：（提示金玉梅公司
      標籤）為何會在包包上？）金玉梅公司標籤是其撿的，其
      撿了一盒約一百多張，後來其把它拿到包包上面，乙○○
      並未與其一起販賣等語，及金玉梅公司已於87年5月11 日
      辦理解散登記等理由，為原告不起訴處分，此有台灣台北
      地方法院檢察署92年度偵字第6304號偵查案卷及不起訴處
      分書可稽。則本件被告辯稱因上開扣得之仿冒物品上有金
      玉梅公司之標籤，而合理懷疑金玉梅公司負責人即原告未
      經授權共同販售標有被告註冊商標「Piaget」之仿冒手錶
      ，始提出刑事告訴及聲請假扣押等語，衡情尚非無據。原
      告僅以被告所提出之刑事告訴業經檢察官為不起訴處分，
      即謂被告係濫行告訴及假扣押云云，尚不足採。是應認被
      告提出上開刑事告訴及聲請假扣押，乃就法律所保障之權
      利為正當之行使。
    (三)被告提出上開刑事告訴及對原告之財產聲請假扣押，係正
      當行使法律所保障之權利，已如上述，即難認被告怠於善
      良管理人之注意而有過失，甚或係故意不法侵害原告之權
      利。此外，原告復未提出其他積極證據，足以證明被告有
      何故意或過失侵害其名譽之不法行為，則其主張被告應負
      民法第195條第1項之賠償責任，即屬無據。
五、綜上所述，原告依民法第195條第1項之規定，請求被告賠償
    非財產上之損害200萬元，為無理由，應予駁回。其假執行
    之聲請，因訴之駁回而失所依附，應併予駁回。
丙、訴訟費用負擔之依據：民事訴訟法第78條。
中　　華　　民　　國　　94　　年　　6　　 月　　29　　日
                  民事第二庭    法　官　鄭純惠
以上正本係照原本作成
如對本判決上訴，須於判決送達後20日內向本院提出上訴狀
中　　華　　民　　國　　94　　年　　6　　 月　　29　　日
                    　　　　　　書記官　陳素卿
